臺灣高等法院臺中分院刑事裁定　　　　　　　　　　　九十四年度聲再字第六七號
　　再審聲請人
　　即受判決人　甲○○
右列聲請人因詐欺案件，對於本院九十三年度上易字第一０二七號中華民國九十四年
三月十五日確定判決（臺灣苗栗地方法院九十一年度易字第五四八號、臺灣苗栗地方
法院檢察署九十一年度偵字第一七０號）聲請再審，本院裁定如左：
      主  文
再審之聲請駁回。
      理  由
一、聲請人即受判決人甲○○（下稱聲請人）聲請再審意旨略以：其係於民國（下同
    ）九十年六月中旬始受旌鼎公司監察人鄒建仁邀請擔任財務顧問，主要負責該公
    司專案融資業務，並非公司正式員工，亦未直接處理公司實際財務，此經證人即
    該公司會計陳文玲於原審供證：「（問：你薪資有無發給在場三位被告？）答：
    黃桂強有，鄒建仁沒，有甲○○作的時間很短，好像要付其他的，印象中沒有做
    到他的薪資帳冊」等語（九十三年四月一日筆錄第五十一頁）；又聲請人雖於九
    十年六月二十九日旌鼎公司與暐順公司簽約時在場，然對於旌鼎公司價購土地是
    否移轉過戶、可否興建廠房等情，事先均不知情、實際亦未參與，此據證人趙世
    光於偵查中供證：「（問：土地產權問題你是向何人反應？）答：歷次會議甲○
    ○沒參與，但黃桂強、鄒建仁我都有向他們提」等語（九十年他字卷第六十頁）
    ；再向暐順公司收取其中之一千百萬元雖係以聲請人名義與吳宜純之寶佳投資公
    司簽署，惟實際聲請人係代旌鼎公司所簽署，此據證人吳祉瑩原審供證：「（問
    ：提示偵字第一０七卷十八頁，為何用甲○○的名義？）答：因為那張銀行台支
    本票抬頭是甲○○，不是旌鼎公司，而我認定甲○○是以公司代表人名義跟我簽
    署」、「（問：九十年八月一日投資方案與甲○○談到如果有利潤收入如何支付
    ？）答：有談到，是付到旌鼎公司華南銀行的帳號」等語；又聲請人事先不知公
    司實際財務狀況，迨發現公司跳票，聲請人為保障暐順公司權益，乃主動向吳祉
    瑩要求退還投資款，亦為證人吳祉瑩供證：「（問：後來八月份後，被告甲○○
    是否有向你要求退回這些款項？）答：有，好幾次，所以我們一直在辦理退款事
    直」等語，且曾撰擬說明書向檢察官說明；至投資款遲至九十一年一月三十一日
    始退還，係因承辦檢察官遲至九十一年一月十一日始發函解凍吳祉瑩之帳戶所致
    ，此有地檢署公函可證；是原審就上開證人陳文玲、趙世光、吳祉瑩證述及撰擬
    說明書、地檢署公函等重要證據漏未審酌，且該等證據足使聲請人受無罪判決，
    爰依刑事訴訟法第四百二十一條規定聲請再審云云。
二、按不得上訴於第三審法院之案件，其經第二審確定之有罪判決，如就足生影響於
    判決之重要證據漏未審酌，得為受判決人之利益聲請再審，固為刑事訴訟法第四
    百二十一條所規定。然上開刑事訴訟法第四百二十一條所指「漏未審酌」，係指
    第二審判決前已發現提出之證據，未予審酌而言，如所提出之證據，原審判決，
    因證據取捨，未予採信，尚難認為係對已提出之證據漏未審酌；又依刑事訴訟法
    第四百二十一條以重要證據漏未審酌聲請再審者，必須以該證據經審酌結果，足
    以影響於判決者為要件，此觀該法條規定自明。
三、經調卷核查，本院原確定判決認聲請人與共同被告黃桂強鄒建仁共同詐欺，係以
    聲請人雖僅於九十年六月間始受邀擔任財務顧問及負責專案融資，惟旌鼎公司融
    資之目的即為籌集興建廠房資金，又該公司融資貸款案原係委託「隆利公司」辦
    理未果後，經由聲請人引介而委託吳宜純之寶佳投資有限公司辦理，其間復因旌
    鼎公司自備利息費用不足而中止。迨九十年七月三日，聲請人及被告鄒建仁再向
    吳宜純表示已籌足並交付一千一百萬元，嗣因國外融資公司認旌鼎公司信用不佳
    致不願核貸，聲請人乃以該款項轉作參與寶佳投資有限公司之電腦投資方案之變
    通方式進行融資，已據吳宜純供證及聲請人所不爭。又上揭一千一百萬元係暐順
    公司於九十年七月二日，交予聲請人及被告黃桂強簽執之履約保證金，有聲請人
    簽名之收據一紙可佐；基此，聲請人既於取得暐順公司交付之履約保證金後，旋
    即持交予吳宜純以繼續進行前因旌鼎公司未籌足自備費用而中止之貸款案，則被
    告黃桂強、鄒建仁及聲請人原即已協議，以承包廠商所交付之履約保證金，交予
    被告鄒建仁及聲請人收執，以供融資案所需之利息準備金之事實，堪為認定。否
    則，聲請人僅為財務顧問，何需於收受暐順公司交付履約金之收據具名確認。又
    旌鼎公司財務惡劣，不足以支應購地、建廠之費用，且旌鼎公司於與暐順公司簽
    約時，僅止於籌設階段尚未進入生產階段，並無任何營收，聲請人乃負責該公司
    對外融資貸款，則對該公司之財務狀況顯難諉為不知，尤以旌鼎公司毫無營收一
    項，更是平日所見所得，更應知之甚詳。聲請人既已知悉旌鼎公司仍屬毫無營收
    之情形，且旌鼎公司該申辦融資案，前即因無法籌足準備款而未果，則旌鼎公司
    縱先行提交第一期之利息準備金以完成融資貸款，然旌鼎公司後續應負擔之貸款
    本息，顯亦無法支應，則其後旌鼎公司勢必受到追討，甚至就旌鼎公司之財產追
    償，乃至於公司遭破產之宣告，是該貸款案形式上雖有利於旌鼎公司，然實際上
    實無以維繫旌鼎公司，乃聲請人竟仍與被告黃桂強、鄒建仁合意以工程發包為名
    ，約使暐順公司先行交付履約保證金，則聲請人顯有為旌鼎公司不法所有之意圖
    至明，是聲請人所辯不知旌鼎公司之財務狀況，應係卸避之詞，不足採信。且聲
    請人既擔任旌鼎公司所謂財務顧問，瞭解公司財務狀況為其份內之事，依常情自
    會立即進行瞭解公司財務實際狀況，而旌鼎公司當時尚未有實際營收，公司帳冊
    、報表、往來銀行等情形，衡情也不可能太複雜，實不能以其擔任財務顧問距簽
    收時之時間久暫，推論其不知情。又聲請人在暐順公司報價以迄雙方簽約時，均
    以旌鼎公司財務長身分，與黃桂強、鄒建仁共同在場，暐順公司交付之一千二百
    萬元支票，亦由聲請人及黃桂強共同簽名於收據上，有卷附收據可稽，事後也是
    由聲請人立即將該一千二百萬元轉為其個人名義為受款人之華銀本行支票，並由
    聲請人及鄒建仁交錢給吳祉瑩，以聲請人個人名義簽署投資契約，故聲請人對於
    簽約、騙得保證金、及事後處理詐騙金額轉為個人投資名義等過程，實全程有參
    與，其有犯意聯絡及行為分擔甚為顯然，於本案殊難諉卸其共犯之罪責。至事後
    聲請人與吳祉瑩雖解除合作投資契約而退款，乃因事後受告訴人林清和追訴所致
    ，實不能藉以脫免原有之詐欺犯意、犯行。是原確定判決就卷內證據取捨及聲請
    人所辯不足採信等情，業於上揭理由中論載綦詳（參原確定判決理由第十三頁－
    十六頁），本件聲請意旨執前開證人陳文玲、趙世光之證述、吳祉瑩之證述及所
    撰擬說明書與地檢署公函等件，認係漏未審酌之重要證據，然查該等證據均係於
    第二審判決前已提出或存在之證據，並為聲請人於原審審理時執以抗辯，原審判
    決因證據取捨而未予採信，尚難認為係對已提出之證據漏未審酌；且該證據經審
    酌結果，顯亦不足以影響上揭判決之認定，揆諸上揭說明，與刑事訴訟法第四百
    二十一條規定要件尚有不符，不能認有再審事由，其聲請再審，非有理由，應予
    駁回。
四、據上論斷，應依刑事訴訟法第四百三十四條第一項裁定如主文。
中      華      民      國      九十四      年    三    月    三十一    日
                                    臺灣高等法院臺中分院刑事第三庭
                                          審判長法  官  江  錫  麟
                                                法  官  廖  柏  基
                                                法  官  林  欽  章
右正本證明與原本無異。
不得抗告。
                                                書記官  巫  彥  佳
中      華      民      國      九十四   年      四       月    一      日
                                                                        Ａ
